臺灣士林地方法院刑事判決　　　　　　　100年度交易字第3號
公　訴　人　臺灣士林地方法院檢察署檢察官
被　　　告　李欣峻
上列被告因過失傷害案件，經檢察官提起公訴（98年度偵字第15
590 號），本院判決如下：
    主  文
李欣峻因過失傷害人，處拘役伍拾日，如易科罰金，以新臺幣壹
仟元折算壹日。
    事  實
一、李欣峻於民國98年3 月3 日上午7 時許，騎乘車牌號碼J5H-
    379 號重型機車（以下簡稱系爭379 號機車），沿臺北市○
    ○區○○路2 段由士林往故宮方向（即南往北方向）行駛於
    最外側第4 車道；吳秀美則騎乘車牌號碼AZG ─478 號重型
    機車（以下簡稱系爭機車），沿上開路段同一方向行駛於第
    3 車道。適同日上午7 時40分許，李欣峻於行經中影文化城
    前時，由原所行駛之第4 車道行駛至第3 車道，其原應注意
    於汽（機）車行進中駕駛人應注意車前狀況及保持安全距離
    ，並隨時採取必要安全措施，而依當時情形又無不能注意之
    情事，竟疏於注意，未留意前方由吳秀美所騎乘系爭機車行
    駛在前，竟自後接續追撞吳秀美所騎乘之系爭機車後車尾2
    次，致吳秀美人車倒地，並因而受有外傷性胸椎第12節及腰
    椎第1 節壓迫性骨折、雙側腰部外傷性肌膜炎之普通傷害。
    李欣峻肇事後，於未被有偵查犯罪職權之機關或公務員發覺
    前，留在現場向據報到場處理之臺北市政府警察局士林分局
    交通分隊警員吳俊賢坦承為肇事者而自首接受裁判。
二、案經吳秀美訴暨臺北市政府警察局士林分局報告臺灣士林地
    方法院檢察署檢察官偵查起訴。
    理  由
壹、證據能力事項：
    按被告以外之人於審判外之陳述，雖不符前4 條之規定，而
    經當事人於審判程序同意做為證據，法院審酌該言詞陳述或
    書面陳述作成時之情況，認為適當者，亦得為證據。當事人
    、代理人或辯護人於法院調查證據時，知有第159 條第1 項
    不得為證據之情形，而未於言詞辯論終結前聲明異議者，視
    為有前項之同意。刑事訴訟法第159 條之5 定有明文。本判
    決下列所引用之其餘證據資料，均經依法踐行調查證據程序
    ，當事人於本院言詞辯論終結前亦未聲明異議，本院審酌證
    據資料製作時之情況，均無違法不當及證明力明顯過低之瑕
    疵，亦查無依法應排除其證據能力之情形，認以之作為證據
    應屬適當，皆有證據能力。
貳、實體事項:
一、訊據被告李欣峻固就於前揭時、地，駕駛系爭379 號機車，
    與同行向告訴人吳秀美所騎乘之系爭機車發生碰撞，告訴人
    並因而受有上述傷害等情坦承不諱，惟矢口否認有何過失傷
    害之犯行，辯稱：本件車禍事故發生時為早上7 點多上班時
    間，車輛很多，告訴人要往左轉進入直走的車道，然未注意
    後方車輛，直接由右前方往左切往內車道，告訴人偏進來之
    後我有閃避大約半個車道的距離，後來告訴人撞到我機車的
    右前側，就往右邊彈開，後來告訴人又往我這邊騎過來又與
    我碰撞1 次，旁邊車輛很多我無法閃避，後來告訴人的機車
    就倒地了。多次鑑定結果，證明不是我從後面追撞云云。惟
    查:
  (一)被告駕駛系爭379 號機車沿至善路2 段由南向北行駛，告訴
    人則駕駛系爭機車沿同路段同方向行駛，於兩車行經中影文
    化城前時，被告所騎乘之機車自後方與告訴人所騎乘之機車
    發生碰撞，告訴人因而人車倒地，並受有外傷性胸椎第12節
    及腰椎第1 節壓迫性骨折、雙側腰部外傷性肌膜炎之傷害等
    事實，為被告所是認，此外並有臺北市立聯合醫院（陽明院
    區）98年3 月9 日、6 月18日診斷證明書各1 紙、臺北市政
    府消防局執行救護服務證明1 紙（見他字卷第32-33 頁背面
    ），此部分事實首堪認定。
  (二)被告與告訴人分別駕駛系爭379 號機車、系爭機車，沿至善
    路2 段由南向北方向行駛，於該路段由東吳大學門口至至善
    路2 段便利商店前時，係分別行駛於至善路2 段第4 車道、
    第3 車道，且被告所騎乘之系爭379 號機車，乃位於告訴人
    所騎乘系爭車輛之右側此一事實，依下列證據可認為真實，
    茲說明如下：
  1.告訴人吳秀美於警詢、偵查及本院審理中迭稱：98年3 月3
    日我騎乘系爭機車沿至善路2 段南往北方向行駛於第3 車道
    ，到便利商店前的紅燈，我看左右後視鏡都沒有車，我就準
    備要切換到左邊，就是第二車道與第三車道交通錐的左邊（
    即直行故宮方向車道），還沒有切換時，就遭被告所騎乘之
    系爭379 號機車碰撞，當時是綠燈通行，我與被告均是同一
    方向等語（他字卷第25頁至第27頁、第40頁、本院交易字卷
    第16頁至第23頁）；被告則於本院審理中陳稱：我於98年3
    月3 日上午7 時許，騎乘系爭379 號機車沿至善路南向北行
    駛，我是走在旁邊的車道，在最外側的車道（即第4 車道）
    ，過中影文化城便利商店後，我打算走交通錐的右邊，因我
    準備右轉自強隧道等語（見本院交易字卷第16頁至第23頁）
    。是依上揭告訴人與被告之陳述，本件車禍事故發生前，告
    訴人與被告所騎乘機車應係分別行駛於至善路2 段外側第3
    車道、第4 車道。
  2.證人即原士林分局交通分隊員警（現職為臺南市政府警察局
    永康分局鹽行派出所員警）於本院審理中證稱：98年3 月3
    日上午7 時40分我有到中影文化城前處理本件車禍事故，當
    時我在士林交通分隊擔任車禍處理勤務，接到通報前往處理
    ，我到現場時告訴人已經被送到醫院，被告在場。我到現場
    時車子已經移動到路邊，但是地上有定位標記，道路交通事
    故現場圖的箭頭是依據當事人自述的行向、他們所述車子的
    相對位置，並參考路面的標示繪製，上面並有當事人的簽名
    等語（見本院易字卷第17頁至第18頁）。而依卷附臺北市政
    府警察局士林分局交通隊道路交通事故現場圖觀之（他字卷
    第38頁，以下稱現場圖），於兩車行經至善路2 段東吳大學
    至便利商店路段前，告訴人所騎乘之A 車確係行駛於第3 車
    道，被告所騎乘之B 車則確係行駛於第4 車道，且兩車之相
    對位置為被告所騎乘之B 車位於告訴人所騎乘A 車之在右側
    。
  3.是由前揭告訴人與被告之指述，與現場圖相互比對之結果，
    本件車禍事故發生前，告訴人係駕駛系爭機車行駛於第3車
    道，被告所騎乘之系爭379 號機車則係行駛於第4 車道，且
    位於告訴人所騎乘機車之右方此一事實，應堪以認定，此亦
    與被告前所稱其係欲右轉往自強隧道等語、告訴人稱其係欲
    左轉至第2 車道與第3 車道間之直行車道等語相符。
  4.被告雖辯稱：其所騎乘之系爭379 號機車，自始即在告訴人
    所騎乘之系爭機車之左後方，故現場圖中告訴人所騎乘之A
    車應在其在騎乘之B 車右上方，其有跟警察講，警察說先簽
    名云云，然觀諸卷附現場圖及臺北市政府警察局士林分局交
    通隊98年3 月9 日交通談話紀錄表內容所載（他字卷第38頁
    至第41頁），被告針對兩車相對位置之記載，並未為任何保
    留或反對之陳述；況被告亦於本院審理中陳稱：員警所繪製
    的圖是根據當時講得沒有錯等語，是足信前揭卷附道路交通
    事故現場圖之繪製，乃係承辦員警即證人吳俊賢依據本件車
    禍事故發生當日當事人之指述所為，是被告此部分所辯，即
    無足採
 。
  (三)而本件車禍事故發生之際，被告所騎乘之系爭379 號機車，
    乃係位於告訴人所騎乘之系爭機車左後方，且被告所騎乘之
    系爭379 號機車右前側與系爭機車左後側發生連續2 次碰撞
    等節，業據告訴人於偵查中及本院審理中陳稱：我走在至善
    路2 段的第2 車道，被告是從後面追撞我，撞到我第一次我
    沒有倒還繼續騎，後來他從我左邊又撞我一次，我才飛出去
    ，偵卷第10頁的照片確實是案發當時現場車子倒地的照片沒
    有錯等語（見偵卷第5 頁、易字卷第18頁背面）；核與被告
    於偵查中及本院審理中所稱：我的機車右前側與他的左後方
    碰撞2 次，我的車子前輪蓋與告訴人機車右後側有摩擦，第
    一次碰撞後兩車並無傾倒，發生第二次碰撞後，告訴人的機
    車就向左傾倒，從現場照片看告訴人的車確實倒在我的車右
    側等語（見偵字卷第頁、易字卷第21頁至第22頁）相符，此
    外尚有現場圖及卷附被告所提出之現場事故照片5 張在卷可
    憑（偵卷第9 頁至第11頁），此一事實亦堪以認定。
  (四)則本件車禍事故發生前，被告與告訴人之相對位置，乃係被
    告騎乘系爭379 號機車行駛於告訴人之右側（即第4 車道）
    ，告訴人則騎乘系爭機車行駛於較靠內側之第3 車道；嗣本
    件車禍事故發生之際，被告所騎乘之機車則位於告訴人機車
    之左後側等事實，業如前述。對照兩車於車禍事故發生前及
    發生當下之位置，再參照依現場圖所示，本件車禍事故發生
    位置乃在第3 車道車道延伸線之中央處。則堪認本件車禍事
    故發生之經過，係被告原騎乘系爭379 號機車行駛於告訴人
    之右後側，即最外側車道（第4 車道），其後行經至善路2
    段便利商店前時，被告即變換車道行駛至告訴人左後側第3
    車道，而因疏未注意保持安全距離及未注意車前狀況，與告
    訴人發生碰撞，致生本件車禍事故。
  (五)被告雖辯稱本件車禍事故之發生，係因告訴人騎乘系爭機車
    欲駛入第2 車道與第3 車道間之機車直行車道，遂變換車道
    向左偏行，告訴人偏進來之後其有閃避約半個車道，但因車
    輛很多其反應不及，始生本件車禍事故云云，然由本件車禍
    事故發生之地點約位在第3 車道延伸線之中央乙節，比對告
    訴人於車禍事故發生前行駛之位置，足見告訴人騎乘系爭機
    車，自始至終均行駛於第3 車道，並未更動位置，亦無被告
    所稱一直向左偏行之情事，此亦與告訴人前所陳稱：其於準
    備變換車道向左切，尚未左切之際即已發生車禍等語相符，
    是被告此部分所辯，應不足採。
  (六)況縱被告所辯屬實，其自始即位於告訴人之左側，係告訴人
    為向左駛入第2 車道與第3 車道間，而突然向左變換車道，
    始致生本件車禍事故，然查，被告既於本院審理中陳稱當時
    我的時速約30左右，當時我與告訴人只保持30公分的距離等
    語（見易字卷第21頁至第22頁），則被告既僅與前車保持約
    30公分之安全距離，其就本件車禍事故之發生，自亦有疏未
    保持安全距離之過失，是被告此部分所辯，亦不足採。
二、按汽車：指在道路上不依軌道或電力架線而以原動機行駛之
    車輛( 包括機器腳踏車) 。汽車在同一車道行駛時，除擬超
    越前車外，後車與前車之間應保持隨時可以煞停之距離。汽
    車除遇突發狀況必須減速外，不得任意驟然減速。前車如須
    減速暫停，駕駛人應預先顯示燈光或手勢告知後車，後車駕
    駛人應隨時注意前車之行動。。汽車行駛時，駕駛人應注意
    車前狀況及兩車併行之間隔，並隨時採取必要之安全措施。
    道路交通安全規則第2 條第1 款、第94條定有明文。又依卷
    附道路交通事故調查報告表(一)所載（他字卷第43頁），本件
    事故發生當時天氣晴，日間有自然光線，事故地點為柏油路
    面，乾燥無缺陷，視距良好無障礙物，是並無不能注意之情
    事，然被告仍疏未注意前方路況並保持安全距離，致撞及告
    訴人所駕駛之系爭機車，顯有未與同一車道前車保持隨時可
    以煞停之距離，未隨時注意前車之行動、車前狀況、隨時採
    取必要安全措施之過失。又告訴人受有前揭傷害等情，已如
    前述，而其前開所受之傷害與被告之過失間亦有相當因果關
    係，至為灼然。綜上所述，本件事證明確，被告過失傷害之
    犯行，洵堪認定，應予依法論科。至臺北市車輛行車事故鑑
    定委員會99年10月28日鑑定意見書鑑定結果雖以告訴人吳秀
    美騎乘系爭機車：變換行向未注意左後方來車（肇事原因）
    ；被告李欣峻騎乘系爭379 號機車：（無肇事因素）。（見
    審交易字卷第16頁至第18頁），然經本院審酌前揭事證之結
    果，認被告就本件車禍事故之發生確有過失，附此敘明。
三、論罪科刑：
    核被告李欣峻所為，係犯刑法第284 條第1 項前段之過失傷
    害罪。被告於車禍發生後，於職司偵查犯罪機關未發覺其過
    失傷害犯行之前，即向到場處理之臺北市政府警察局士林分
    局交通分隊員警吳俊賢承認為肇事人，有北市○○○○○道
    路交通事故肇事人自首情形紀錄表在卷可按（見他字卷第45
    頁），爰依刑法第62條前段規定減輕其刑。本院審酌被告前
    無犯罪紀錄（卷附臺灣高等法院被告前案紀錄表參照），素
    行尚稱良好，惟因未注意車前狀況及保持安全車距之過失，
    造成告訴人受傷之結果，被告與告訴人之過失程度，及被告
    迄今未與告訴人達成和解賠償損害，併慮及告訴人受傷程度
    、被告生活情況、智識程度等一切情狀，量處如主文所示之
    刑，並諭知易科罰金之折算標準，以資懲儆。
據上論斷，應依刑事訴訟法第299 條第1 項前段，刑法第284 條
第1 項前段、第62條前段、第41條第1 項前段，刑法施行法第1
條之1 ，判決如主文。
本案經檢察官江耀民到庭執行職務。
中    華    民    國   100    年    4     月    29    日
                  刑事第五庭審判長法  官  雷雯華
                                  法  官  楊秀枝
                                  法  官  李郁屏
以上正本證明與原本無異。
如不服本判決應於收受送達後10日內向本院提出上訴書狀，並應
應敘述具體理由。其未敘述上訴理由者，應於上訴期間屆滿後20
日內向本院補提理由書(均須按他造當事人之人數附繕本)「切勿
逕送上級法院」。
                                  書記官  阮弘毅
中    華    民    國   100    年    4     月    29    日
附錄本案論罪科刑法條全文
刑法第284條第1項
因過失傷害人者，處6 月以下有期徒刑，拘役或500 元以下罰金
，致重傷者，處1 年以下有期徒刑，拘役或500 元以下罰金。